臺灣高等法院刑事判決　　　　　　　　93年度上訴字第3523號
　　上　訴　人
　　即　被　告　丙○○
　　指定辯護人　本院公設辯護人甲○○
上列上訴人因偽造貨幣案件，不服臺灣臺北地方法院93年度訴緝
字第186號，中華民國93年11月17日第一審判決（起訴案號：臺
灣臺北地方法院檢察署90年度偵字第24619號），提起上訴，本
院判決如下：
    主  文
上訴駁回。
    事  實
一、丙○○明知偽造之通用紙幣不得收集、行使，竟意圖供行使
    之用，於民國（下同）90年8、9月間某日透過中國時報及聯
    合報上所登偽鈔兜售廣告上所留之電話，在臺北市錦州公園
    向一名姓名年籍不詳自稱「阿吉」之成年男子，以新臺幣（
    下同）1千元之代價，買受新版面額均為1千元，號碼分別為
    FN596482WC號、FN596482WC號、及JN546762WE號之偽造通用
    紙幣3張而收集之，嗣於 90年9月7日凌晨零時55分許，自臺
    北市○○區○○路、梧州街口，搭乘由乙○○所駕駛之車號
    T5-942號之營業小客車，行抵臺北市中山區○○○路、民權
    東路口之際，持前開3張偽造通用紙幣之其中1張供作真鈔，
    對乙○○給付車資180元，乙○○於找付820元後，經以螢光
    筆辨識得知其所收受係偽造通用紙幣，丙○○見事發迅即衝
    出車外逃竄，適為巡邏警員當場查獲，並扣得前揭偽造通用
    紙幣3張。
二、案經臺北市政府警察局中山分局報告臺灣台北地方法院檢察
    署檢察官偵查起訴。
    理  由
一、原審訊據上訴人即被告丙○○坦承有於上揭時、地收買前揭
    偽造之通用紙幣3 張並持其中1張支付計程車車資180元，及
    經計程車司機乙○○找付 820元之事實，其選任辯護人為被
    告辯稱：被告一時好奇糊塗，以現金1千元換得偽造千元鈔3
    張，然第一次使用時，即登時為計程車司機乙○○發現，並
    為在旁臨檢之員警查獲，被告犯行應屬未遂，且被告被查獲
    時並未飾詞而坦承犯行，犯罪後態度良好，亦已歸還乙○○
    詐得之財物，犯罪情節輕微，所生之損害不大，請斟酌刑法
    第57條及第59條規定，酌量減輕其刑。又被告因從事裝潢工
    作，上班地點不固定，因小孩唸書之故，而
    移，因此皆未接獲傳票，才導致被通緝 3次，而被告被逮捕
    時均坦承犯行，顯非意在逃匿（原審卷第七十頁）等語。
二、經查：被告於警詢、檢察官偵查時及原審審理時，均坦承前
    揭收買偽造之通用紙鈔，並持以支付計程車車資，及已收取
    司機找付之金錢等事實（見偵24619號卷第9至10頁，核退卷
    第4至5頁，原審卷第21、50、67至71頁），並有證人即車號
    T5-942號之營業小客車司機乙○○於90年9月7日警詢，及同
    年12月13日於檢察官偵查中證稱：90年9月7日他從桂林路載
    被告至民權東路、新生北路口時，被告拿 1張千元大鈔付車
    資180 元，他找錢後，以螢光筆照射該千元大鈔，發現是偽
    鈔，當他回頭看被告時，被告便奪門而出，他大聲喊叫，被
    告繼續逃跑，適旁有警察見狀圍捕，從被告身上取出另2 張
    偽鈔等語（見偵卷第11、29頁），核與被告供述情節大致相
    符，且於原審調查證據時被告就該證人於偵查中之證言並無
    異議（見原審卷第68頁），自堪信為真實。此外，有面額千
    元號碼分別為FN596482WC號、FN596482WC號、及JN546762WE
    號之偽造通用紙幣3 張扣案可稽（偽鈔影本見偵卷第14頁）
    ，且該扣案之3 張紙幣經送中央銀行發行局鑑定，該局函覆
    ：可疑新版壹千元券3 張經中央印製廠鑑定結果均屬偽造，
    該等紙鈔均以彩色噴墨方式仿印、無隱藏字及凹版印紋突起
    效果、紙質與真鈔不同、左下角之「1000」面額白水印以壓
    凸方式仿製、安全線以黏貼箔膜（含面額數字）方式仿鈔卷
    正面五段裸露部分，無折光變色效果、左下角之「1000」面
    額數字，無折光變色反應之情，亦有中央銀行發行局90年11
    月5日（90）臺央發字第030054117號函在卷可憑（見偵卷第
    2 頁）。綜上所述，本件事証明確，被告犯行洵堪認定。另
    被告陳稱其當時身上尚有真幣，行使偽鈔係不確定故意云云
    ，惟查被告在90年9月7日行為當天並遭查獲於警詢時供稱是
    明知為偽鈔而持以消費（見偵卷第9 頁背面），雖於92年11
    月19日於原審另改口陳稱有不確定故意，然此與其原來供述
    及證人供詞不符，且距行為時已逾2 年餘，該陳述按諸人之
    記憶自較模糊，較之事發當時所為之供述並無較可採信之事
    ，是被告上開辯解，顯係卸責之詞，不足採信，併此敘明。
三、按刑法第196 條第1項、第3項之行使偽造或變造幣券罪之既
    、未遂，係以已達或未達其行使之目的為區分標準，而被告
    持偽造之千元通用紙幣1 張以支付計程車車資，司機收受後
    找付真幣予被告乙情，業據被告供述及證人乙○○證述綦詳
    ，則該名司機並未登時發現係偽鈔，仍找付真幣予被告，被
    告已達其行使偽鈔之目的，雖該司機嗣後發現係偽鈔，仍不
    礙被告之行使既遂行為。是被告明知為偽造之千元通用紙幣
    ，仍價購並持以行使支付車資，核其所為，係犯刑法第 196
    條第1 項之行使偽造通用紙幣罪。其意圖供行使之用而收集
    偽造通用紙幣之低度行為，為行使偽造通用紙幣之高度行為
    所吸收。又行使偽造通用紙幣，係以假捏稱為真，本含有詐
    欺之性質，不另以詐欺罪論擬，公訴人認另成立刑法第 339
    條之詐欺罪，並與刑法第196條第1項行使偽造通用紙幣罪有
    刑法第55條後段之牽連關係，容有誤會。原審引用刑法第19
    6條第1項、第59條、第200條，罰金罰鍰提高標準條例第1條
    前段，認被告僅行使偽造之通用紙幣1 次，找付之金錢業已
    歸還司機乙○○，有贓物認領保管收據乙紙附卷可佐（見偵
    卷第19 頁），所取得之車資180元之利益甚微，造成之損害
    不大，且自查獲伊始，均坦承犯行，深表悔悟，僅因一時失
    慮，誤罹刑典，而有情輕法重之情狀，可堪憫恕，原審認宣
    告刑法第196條第1項之行使偽造通用紙幣罪法定最低度之刑
    （有期徒刑3年）猶嫌過重，依刑法第59 條之規定，減輕其
    刑，並審酌被告之犯罪動機、目的、行使偽造通用紙幣之張
    數、次數、所生之損害、到案後坦承不諱之犯後態度等一切
    情狀，論處被告丙○○行使偽造之通用紙幣罪，量處有期徒
    刑貳年，並敘明扣案前述偽造之面額1千元之通用紙幣3張，
    應不問屬於犯人與否，均依刑法第 200條規定宣告沒收之。
    本院核其認事用法均無違誤，量刑亦稱妥適，被告上訴指摘
    原判決之不當，為無理由，應予駁回。
四、被告丙○○經合法傳喚，無正當理由不到庭，爰不待其陳述
    ，逕行判決。
據上論斷，應依刑事訴訟法第368條、第371條，判決如主文。
本案經檢察官陳玉珍到庭執行職務。
中　　華　　民　　國　　94　　年　　3　　月　　10 　　日
　　　　　　　　　刑事第12庭審判長法　官  李文成
　　　　　　　　　　　　　　　    法　官  周盈文
　　　　　　　　　　　　　　　　　法　官  官有明
以上正本證明與原本無異。
如不服本判決應於收受送達後十日內向本院提出上訴書狀，其未
敘述上訴之理由者並得於提起上訴後十日內向本院補提理由書（
均須按他造當事人之人數附繕本）。
                                  書記官  林蓓瑜
中　　華　　民　　國　　94　　年　　3 　　月　　10　　日
附錄：本案論罪科刑法條全文
中華民國刑法第196條：
(行使收集或交付偽造變造通貨、幣券罪) 行使偽造、變造之通
用貨幣、紙幣、銀行券，或意圖供行使之用而收集或交付於人者
，處三年以上十年以下有期徒刑，得併科五千元以下罰金。
收受後方知為偽造、變造之通用貨幣、紙幣、銀行券而仍行使，
或意圖供行使之用而交付於人者，處五百元以下罰金。
第一項之未遂犯罰之。
